【裁判字號】    97,交聲,1318
【裁判日期】    971031
【裁判案由】    違反道路交通管理處罰條例聲明異議
【裁判全文】
臺灣桃園地方法院刑事交通事件裁定    97年度交聲字第1318號
原處分機關  交通部公路總局臺北區監理所板橋監理站
受處分人即
異  議  人  甲○○
上列異議人即受處分人因違反道路交通管理處罰條例案件，對於
交通部公路總局臺北區監理所板橋監理站中華民國97年7 月10日
所為之處分（原處分案號：板監裁字裁41-DB0000000號），聲明
異議，本院裁定如下：
    主  文
異議駁回。
    理  由
一、原處分意旨略以：異議人即受處分人（下稱異議人）駕駛車
    牌號碼FL3-295 號重型機車於民國97年4 月12日15時42分許
    ，因在桃園縣中壢市○○○路○ 段旁劃有黃線禁止停車處所
    違停，經桃園縣政府警察局交通隊逕行舉發，並填製桃警局
    交字第DB0000000 號舉發通知單，交通部公路總局臺北區監
    理所板橋監理站 乃依道路交通管理處罰條例第56條第1 項第
    4 款規定，於97年7 月10日以板監裁字第41-DB0000000號裁
    處異議人新臺幣（下同）600 元罰鍰。
二、聲明異議意旨略以：桃園縣中壢市○○○路○ 段旁竟劃有不
    連續之黃色禁止停車線，一條劃於路面上與紅色禁止臨時停
    車線相連接，一條劃在人行道之緣石上，極易讓民眾誤解而
    有瑕疵。且桃園縣中壢市○○○路○ 段旁劃有黃線禁止停車
    處所竟劃有白色格狀線，也就是所謂之停車格，依道路交通
    標誌標線號誌設置規則第190 條之規定：「專用性停車格
    .... ， 其地面應加繪白色專用車輛標字或圖案」但停車格
    旁邊竟劃有黃色禁止停車線，顯有矛盾之處，相關單位有嚴
    重疏失，為此聲明異議，請求撤銷原處分云云。
三、按禁止停車線，用以指示禁止停車路段，本標線為黃色實線
    ，禁止時間原則為每日上午7 時至晚間8 時，如有延長或縮
    短之必要時，應以標誌及附牌標示之，道路交通標誌標線號
    誌設置規則第168 條第3 項定有明文。且道路交通安全規則
    第112 條第1 項第4 款復規定，設有禁止停車標誌、標線之
    處所不得停車。次按汽車駕駛人在設有禁止停車標誌、標線
    之處所停車者，處600 元以上1,200 元以下罰鍰，道路交通
    管理處罰條例第56條第1 項第4 款亦有明文。
四、經查：
  (一)本件異議人駕駛之車號FL3-295 號重型機車確實有於97 年
    4 月12日15時42分許停放在桃園縣中壢市○○○路○ 段旁等
    情，業據異議人於異議理由狀坦承不諱，並有原舉發通知單
    、裁決書所載內容可資參照，是此部分事實已堪認定。
  (二)又桃園縣中壢市○○○路○ 段旁道路係劃設黃色實線等情，
    除有原舉發通知單、裁決書可稽外，復有異議人所駕駛之上
    開車輛停放現場位置照片3 張附卷可按（見本院97年度交聲
    字第1318號卷第10頁至第11頁），是異議人駕駛之上開車輛
    係停放在黃色實線區乙節，亦堪認定。
  (三)異議人雖辯以：桃園縣中壢市○○○路○ 段旁竟劃有不連續
    之黃色禁止停車線，極易讓民眾誤解而有瑕疵。且桃園縣中
    壢市○○○路○ 段旁劃有黃線禁止停車處所竟劃有白色格狀
    線，也就是所謂之停車格，依道路交通標誌標線號誌設置規
    則第190 條之規定：「專用性停車格.... ， 其地面應加繪
    白色專用車輛標字或圖案」，但停車格旁邊竟劃有黃色禁止
    停車線云云，惟查：
    1.依上開車輛停放現場位置照片3 張所示，異議人所駕駛車
      號FL3-295 號重型機車係停放於路邊繪設之黃色實線區內
      ，該黃線區域自屬禁止停車處所不得停車無訛。
    2.異議人雖以現場黃線係屬不連續置辯云云，惟依上開現場
      照片第1 張所示，路面上之黃線乃接續紅線而延伸至白色
      狀線處而止，而人行道之黃線乃在接續路面上之黃線起始
      於紅線停止處，人行道之黃線乃與路面上之黃線相交（見
      本院97年度交聲字第1318號卷第10頁）。則以該現場之情
      形可知，異議人上開違規地點自無其所稱黃線不連續之情
      況，以社會之一般人經驗判斷，斷可立即判別人行道上之
      黃線係延伸路面上之黃線，尚不會有混淆或矛盾誤認紅、
      黃線不連續之情形，故異議人以上開違規地點停車處所竟
      劃有紅線與黃線之不連續，極易讓民眾誤解而有瑕疵云云
      ，顯不可採。
    3.又異議人雖依道路交通標誌標線號誌設置規則第190 條之
      規定：「專用性停車格.... ， 其地面應加繪白色專用車
      輛標字或圖案」認桃園縣中壢市○○○路○ 段旁劃有黃線
      禁止停車處所竟劃有白色格狀線為停車格，而辯稱停車格
      旁邊竟劃有黃色禁止停車線云云。惟按上開依道路交通標
      誌標線號誌設置規則第190 條乃規定專用性停車格其地面
      上應加繪白色專用車輛標字或圖案，其間法律邏輯之命題
      ，乃以命令語句要求行政機關針對「專用性停車格」應與
      「加繪白色專用車輛標字或圖案」，然尚不得遽以反推有
      「白色標字或圖案」皆屬「專用停車格」，故異議人先空
      解上開規則而認定上開違規地點之白色格線屬停車格已悖
      離邏輯，再遽以推論停車格旁邊竟劃有黃色禁止停車線云
      云，更無足採。另異議人上開違規地點雖劃有白色格線，
      然於人行道旁確實劃有黃色禁止停車線，該黃線無不連續
      已如上述，且該黃線顏色為鮮黃色而灼然易見（見本院97
      年度交聲字第1318號卷第10頁），一般社會經驗之道路使
      用者當可判斷該處係屬禁止停車處所而無誤判之可能，即
      令該黃色禁止停車線旁乃劃有白色格線，是否有使一般人
      民生混淆之虞，本院乃函詢臺灣高速鐵路股份有限公司（
      下稱臺灣高鐵公司），經該公司於97年10月6 日以08臺高
      法發自第02297 號函覆：臨停接送區○○○路緣黃實線+
      白色格線」標示，路緣黃實線乃依據「道路交通號誌標線
      號誌設置規則」第168 條規定，用以告示不得停放車輛，
      僅作臨時停車之用，另白色格線，係標示臨停接送區之範
      圍等語（見本院97年度交聲字第1318號卷第24頁），再參
      以現場照片，該白色格線內寫有斗大「機車接送」4 字，
      衡以經驗法則，我國道路上之停車格內或標示數字（以為
      停車格數之行政管理）或以文字表示「累進費率」（以警
      示使用人停車費係採累進費率）不等，未見停車格內標示
      有「機車接送」，故顯難認有將該白色格線誤認為停車格
      之可能，再以如上臺灣高鐵公司函覆所稱，白色格線旁係
      劃有黃色禁止停車線，則一般經驗之道路使用者於停車之
      際之人行道旁上係劃有黃色禁止停車線，且白色格線內係
      標示「機車接送」4 字，依常理判斷，難認有一般之人有
      誤認該白色格線為停車格之可能，因此，異議人以白色格
      線有令人混淆為停車格而為停車云云，亦無可採。
    4.綜上，異議人即受處分人確實有於黃色實線禁停路段停車
      之事實，該違規事實堪以認定，異議人前揭所辯，均無可
      採。
五、是以，受處分人前揭車輛確有停放在前述禁止停車路段道路
    之行為，自屬違反道路交通管理處罰條例第56條第1 項第4
    款之規定，是原處分機關依道路交通管理處罰條例第56條第
    1 項第4 款、違反道路交通管理事件統一裁罰基準表之規定
    ，裁處受處分人罰鍰600 元，核無違誤，受處分人之異議為
    無理由，應予駁回。
六、據上論結，應依道路交通管理處罰條例第87條第2 項、道路
    交通案件處理辦法第19條，裁定如主文。
中    華    民    國    97    年    10    月    31    日
                  交通法庭    法  官  蔡羽玄
以上正本證明與原本無異。
如不服本裁定，應於裁定送達後5 日內向本院提出抗告狀。
                              書記官  陳玉芳
中    華    民    國    97    年    11    月    5     日


司法院資訊處製作；財團法人民間司法改革基金會備份。
